最高法院刑事判決　　　　　　九十四年度台上字第二三０二號
　　上　訴　人　甲○○
　　　　　　　　　　　　37號.
上列上訴人因誣告案件，不服台灣高等法院花蓮分院中華民國九
十一年八月十六日第二審判決（九十一年度上訴字第一三一號，
起訴案號：台灣花蓮地方法院檢察署九十年度偵字第三０五一號
），提起上訴，本院判決如下：
    主  文
上訴駁回。
    理  由
按刑事訴訟法第三百七十七條規定，上訴於第三審法院，非以判
決違背法令為理由，不得為之。是提起第三審上訴，應以原判決
違背法令為理由，係屬法定要件。如果上訴理由狀並未依據卷內
訴訟資料，具體指摘原判決不適用何種法則或如何適用不當，或
所指摘原判決違法情事，顯與法律規定得為第三審上訴理由之違
法情形，不相適合時，均應認其上訴為違背法律上之程式，予以
駁回。本件上訴意旨略稱：(一)、本件起因，係上訴人甲○○據訴
外人廖儀芳告知告訴人林添平說他有在花蓮與別人合夥經營砂石
場，已將機具從台東縣鹿野鄉瑞源村之系爭土地移到花蓮。上訴
人認為告訴人林添平有與福田實業股份有限公司（下稱福田公司
）合夥，在花蓮縣廣榮段輔導委員會的土地設置砂石場之行為，
因該土地為公有土地依法令係禁止開採砂石地區，懷疑林某涉有
刑法第三百二十條第二項之竊佔罪嫌，基於正義乃向花蓮地檢署
舉發。(二)、告訴人是經營預拌場，有採砂石的機器放在瑞源，但
都沒有使用，目前還有在生產，其又無合法砂石之來源，依一般
經驗法則，上訴人懷疑告訴人有盜採之嫌疑，因而向花蓮地檢署
舉發，似難構成故意誣告罪嫌。(三)、告訴人本來要在台東縣鹿野
鄉瑞源村開設砂石場，因妨害當地環境衛生品質，被當地居民群
起抗議而轉移至花蓮開設砂石場，而砂石場土地所有權又是輔導
會所有，足以令人懷疑告訴人有在公有土地盜採砂石之嫌疑。(四)
、又福田公司代表人蔡新田證稱林添平並非其公司股東，但告訴
人可能以隱名合夥方式投資經營福田公司，上訴人之懷疑並不違
背一般經驗法則，難謂有故意虛構事實，故不能以誣告罪相繩，
原審未及勾稽，維持第一審有罪判決，顯有未盡證據必要調查能
事，及判決不載理由抑或理由矛盾之違法云云。
惟查本件原判決維持第一審論處上訴人甲○○意圖使他人受刑事
處分，向該管公務員誣告罪刑之判決（有期徒刑六月），駁回上
訴人在第二審之上訴。係依憑告訴人林添平之指訴，證人即台東
縣警察局關山分局瑞源派出所所長黎茂興及證人彭及綱、彭成隆
、廖儀芳、蔡新田等人之證述，暨福田公司業由經濟部核發公司
執照，並據花蓮縣政府核發營利事業登記，准予該公司從事土石
採取業，而告訴人林添平並非該公司股東，亦有該公司之公司執
照，營利事業登記證及該公司股東名冊附於偵查卷可稽，據為其
裁判之基礎。且敘明：(一)、台灣花蓮地方法院檢察署檢察官指揮
花蓮縣警察局於民國（下同）九十年五月十六日會同經濟部水利
局河川局人員會勘現場並無盜採砂石之跡象，且砂石場呈停滯狀
態無生產砂石及營業情形，有花蓮縣警察局函附會勘紀錄、照片
足憑（見台灣花蓮地方法院檢察署九十年度他字第二八四號偵查
卷第一九至二二、二六至二七頁），而上訴人告發林添平竊佔乙
案，其申告案件報告單由值日法警記載申告案由為「盜採砂石」
，隨即由檢察官訊問上訴人甲○○「告何人何事？」時，答以：
「告林添平盜採砂石」，再訊以「在何處盜採？」時，又答以：
「在壽豐青鋒營造附近」，並提出照片二張及其繪製之現場簡圖
為證，並稱：「（地）是輔導委員會的。」（見同上他字卷第六
頁、第十一頁、第十三頁、第十四頁），凡此已見上訴人於原審
所為辯解，顯係卸責之詞，不能採信。(二)、次查上訴人所提經濟
部頒發之土石採取規則及其所稱伊曾向花蓮縣政府水利課查詢福
田公司登記資料有關股東姓名為空白及花蓮縣政府不給予相關資
料云云，此均與本件上訴人犯罪與否之認定無涉。另其所提答辯
狀有謂高檢署答覆公文註明林添平參與砂石場，然於原審審判時
又稱高檢署公文也沒有指明參與那一個砂石場，從而上訴人縱使
執有上開文書，亦不致因此誤解有所謂其告發林添平盜採砂石之
事實。又其告發林添平盜採砂石涉嫌竊佔乙案，亦經不起訴處分
在案，復有台灣花蓮地方法院檢察署九十年度偵字第一八二三號
不起訴處分書可考，並經原審調閱該偵查卷全卷審認無訛。足認
上訴人係明知林添平並無盜採砂石之情，仍虛構事實向該管機關
誣告，其所辯不足採信。本件事證明確，上訴人之犯行堪以認定
。原審本於調查所得資料綜合判斷而形成心證之理由，在判決內
均已詳加指駁論列綦詳，核與卷存資料並無不合。其採證運用及
證據取捨之職權行使，亦與證據法則核無違背，即不容任指為違
法。再按刑法第一百六十九條第一項誣告罪之成立，固以犯人明
知所訴虛偽為構成要件，而所謂虛偽係指明知無此事實故意捏造
者而言。惟不限於所告之事實全屬虛偽時，始能成立，倘若所告
事實之一部分係出於故意虛構，仍不得謂非誣告（本院二十年上
字第六六二號、四十年台上字第八八號判例參照）。本件原判決
於理由一內就上訴人明知林添平並無盜採砂石之情，卻猶虛構事
實向該管機關誣告，縱其所指被告放置採砂石機器部分之事實無
訛，仍無解於誣告罪責。上訴意旨，就原判決已說明事項，或屬
原審採證認事之職權行使，徒憑己見任加指摘，而為事實之爭辯
，均核與法律規定得為第三審上訴理由之違法情形，不相適合。
其上訴違背法律上之程式，應予駁回。末查本件既係從程序上駁
回上訴，上訴人請求依刑事訴訟法第三百九十六條第二項規定諭
知緩刑，本院自無從予以審酌，併此敘明。
據上論結，應依刑事訴訟法第三百九十五條前段，判決如主文。
中　　華　　民　　國　九十四　年　　五　　月　　五　　日
                      最高法院刑事第八庭
                          審判長法官  呂　潮　澤
                                法官  吳　昆　仁
                                法官  孫　增　同
                                法官  吳　昭　瑩
                                法官  趙　文　淵
      本件正本證明與原本無異
                                      書  記  官
中　　華　　民　　國　九十四　年　　五　　月　 十三 　日
                                                      Ｅ
